臺灣高等法院刑事判決
109年度上訴字第1013號
上  訴  人  
即  被  告  許書豪


選任辯護人  王聖傑律師
            黃昱傑律師
            陳偉倫律師
上列上訴人即被告因違反毒品危害防制條例案件，不服臺灣臺北
地方法院108年度訴字第683號，中華民國109年2月12日第一審判
決（起訴案號：臺灣臺北地方檢察署108年度偵字第13852號），
提起上訴，本院判決如下：
    主  文
原判決撤銷。
許書豪販賣第二級毒品，未遂，處有期徒刑壹年玖月。扣案如附
表編號一、二所示之物均沒收銷燬，扣案如附表編號三、四所示
之物均沒收。
    事  實
一、許書豪明知甲基安非他命、大麻為毒品危害防制條例第2條
    第2 項第2款所管制之第二級毒品，依法不得持有、販賣，
    竟意圖營利，基於販賣第二級毒品之犯意，於民國108年5月
    31日下午2 時36分許，持其所有門號0000000000號行動電話
    接獲郭佳儒傳送訊息表示欲購買甲基安非他命及大麻，雙方
    議定1台甲基安非他命（重約35公克）之價格為新臺幣（下
    同）5萬3,000元後，郭佳儒即表示欲購買甲基安非他命3台
    （重約105公克）及大麻1包（大麻價格另議），許書豪應允
    後，即攜帶毒品依約前往臺北市○○區○○路0段00巷00弄00號
    欲與郭佳儒見面交易，惟郭佳儒於同日下午5時35分許，因
    另案遭警持臺灣臺北地方法院核發之搜索票至上址搜索，警
    方自郭佳儒行動電話訊息查知上開交易內容，並查知許書豪
    傳訊表示其已到達「一品活蝦」餐廳（址設臺北市松山區市
    ○○道0段000號），遂循線於同日下午5時45分許，在臺北市
    松山區市○○道0段000號旁，發現許書豪駕駛車號0000-00號
    自用小客車臨停該處而查獲許書豪，經其同意搜索後在其所
    駕駛之自用小客車內扣得甲基安非他命3包（驗前總毛重共
    計108.60公克，驗前總淨重共計105.87公克，鑑驗取用0.05
    公克，驗餘總淨重共計105.82公克，純度約72% ，驗前總純
    質淨重共計76.22公克）、大麻1包（驗前淨重7.36公克，驗
    餘淨重7.33公克）、電子磅秤1台、搭配門號0000000000號
    行動電話1具（含SIM卡1枚），因而未能完成交易而未遂。
二、案經臺北市政府警察局萬華分局報告臺灣臺北地方檢察署檢
    察官偵查後起訴。
    理  由
一、證據能力
㈠按被告以外之人於審判外之陳述，雖不符前4條（刑事訴訟法第
  159條之1至第159條之4）之規定，而經當事人於審判程序同意
  作為證據，法院審酌該言詞陳述或書面陳述作成時之情況，認
  為適當者，亦得為證據；當事人、代理人或辯護人於法院調查
  證據時，知有第159條第1項不得為證據之情形，而未於言詞辯
  論終結前聲明異議者，視為有前項之同意，刑事訴訟法第159
  條之5第1項、第2項分別定有明文。查本判決所引被告以外之
  人於審判外之供述證據，檢察官、上訴人即被告許書豪及其辯
  護人於本院準備程序及審理程序對於該等證據並未爭執證據能
  力（見本院卷第114至115頁、第167至175頁），且迄至言詞辯
  論終結前均未聲明異議，審酌上開供述證據資料製作時之情況
  ，並無違法不當及證明力明顯過低之瑕疵，以之作為證據應屬
  適當，依刑事訴訟法第159條之5規定，認該等證據均具證據能
  力。
㈡另本判決所援引之非供述證據，檢察官、被告及其辯護人於本
  院均未爭執證據能力，且無證據證明係公務員違背法定程序所
  取得，亦無顯有不可信之情況或不得作為證據之情形，依刑事
  訴訟法第158條之4反面解釋，均具證據能力。
二、認定事實所憑之證據及理由
㈠上開事實，業據被告於警詢、偵查、原審及本院審理中供承不
  諱（見偵卷第11至21頁、第83至84頁、第107至111頁、原審卷
  第56至58頁、第140至142頁、本院卷第112、174頁），核與證
  人郭佳儒於警詢及偵查中（見他卷第17至26頁，偵卷第137至1
  41頁）證述情節大致相符，並有現場照片7 張（見偵卷第49至
  52頁）、郭佳儒手機對話紀錄翻拍照片14張（見偵字卷第67至
  80頁），且扣案之煙草檢品1包（驗前淨重7.36公克，驗餘淨
  重7.33公克），經鑑驗檢出大麻成分，此有法務部調查局濫用
  藥物實驗室108年6月28日調科壹字第10823013140 號鑑定書1 
  份（見偵卷第119頁）存卷可佐，扣案之白色晶體3包（驗前總
  毛重共計108.60公克，驗前總淨重共計105.87公克，鑑驗取用
  0.05公克，驗餘總淨重共計105.82公克，純度約72% ，驗前總
  純質淨重共計76.22公克），經鑑驗檢出甲基安非他命成分，
  此有內政部警政署刑事警察局108年7月25日刑鑑字第10800544
  19號鑑定書1份（見偵卷第189頁正反面）存卷可參，足徵被告
  前揭任意性自白與事實相符，應堪採信；又證人郭佳儒雖於偵
  查中證稱其係於案發當日為警搜索時，為配合員警找出毒品來
  源故向被告佯稱欲購買毒品云云（見偵卷第137至141頁），然
  證人郭佳儒於警詢中卻證稱警方於案發當日下午5時35分許持
  搜索票至其位於臺北市○○區○○路0段00巷00弄00號1樓住處搜索
  時，發現被告多次打電話給其，警方當場勘驗其行動電話後發
  覺其與被告於案發當日所為之毒品交易訊息，方至臺北市松山
  區市○○道0段000號外查獲被告等語（見他卷第17至26頁），復
  觀諸證人郭佳儒向被告表示欲購買毒品之時間係案發當日下午
  2時36分許，業如前述，且警方至證人郭佳儒上開住所實施搜
  索之時間為案發當日下午5時35許起至該日晚間8 時許止，此
  有搜索扣押筆錄1份（見他卷第41至43頁）存卷可參，顯見證
  人郭佳儒係先傳送訊息向被告購買毒品，方於約定碰面之前為
  警查獲其等交易毒品之情事，故其於偵查中證稱係為配合員警
  查緝毒品來源故向被告佯裝購買毒品云云，應非屬實，是起訴
  書記載郭佳儒係為供出毒品來源及上游而無購買真意乙節，容
  有誤會，併此敘明。
㈡被告於原審審理中供稱：伊欲賣給郭佳儒的甲基安非他命，1 
  包賺取3,000元的價差；大麻1 包欲賺取1,000 元價差等語（
  見原審卷第141至142頁），足認其確有從中牟利，況甲基安非
  他命及大麻均為第二級毒品，取得不易，近年來政府為杜絕毒
  品之氾濫，對於查緝施用及販賣毒品之工作，無不嚴加執行，
  而被告與郭佳儒並無特殊重要情誼或至親關係，衡情倘非有利
  可圖，應無甘冒被查緝法辦重刑之危險，平白無端為該機交易
  ，更承擔於運送途中隨時可能遭查獲之風險將毒品送至交易地
  點之理，益證被告確實有從中牟利之意圖。
㈢本案事證明確，被告販賣第二級毒品未遂犯行堪以認定，應予
  依法論科。
三、法律適用
㈠新舊法比較
⒈被告行為後，毒品危害防制條例第4條第2項、第17條第2項等規
  定，業於109年1月15日總統華總一義字第10900004091號令修
  正公布，並自公布後6個月即109年7月15日施行，自有新舊法
  之適用問題。又行為後法律有變更，致發生新舊法比較適用者
  ，除易刑處分，係刑罰執行問題，及拘束人身自由之保安處分
  ，因與罪刑無關，不必為綜合比較外，比較時應就罪刑有關之
  共犯、未遂犯、想像競合犯、牽連犯、連續犯、結合犯，以及
  累犯加重、自首減輕暨其他法定加減原因（如身分加減）與加
  減例等一切情形，綜其全部罪刑之結果而為比較，並予整體之
  適用，不能割裂分別適用各該有利於行為人之法律，此即法律
  變更之比較適用所應遵守之「罪刑綜合比較原則」及「擇用整
  體性原則」。　
⒉查被告犯本件販賣第二級毒品未遂犯行後，毒品危害防制條例
  第4條第2項之構成要件固未修正，但關於法定刑部分，修正前
  原規定「處無期徒刑或七年以上有期徒刑，得併科新臺幣一千
  萬元以下罰金」，修正後則為「處無期徒刑或十年以上有期徒
  刑，得併科新臺幣一千五百萬元以下罰金」，亦即修正後毒品
  危害防制條例第4條第2項之法定刑度（有期徒刑及罰金刑）有
  所提高，對被告較為不利。另修正前毒品危害防制條例第17條
  第2項原規定「犯第四條至第八條之罪於偵查及審判中均自白
  者，減輕其刑」，修正後則規定「犯第四條至第八條之罪於偵
  查及歷次審判中均自白者，減輕其刑」，是修正後毒品危害防
  制條例第17條第2項有關符合自白減刑之規定較修正前為嚴格
  。本件綜合比較修正公布施行前、後之毒品危害防制條例第4
  條第2項、第17條第2項等相關規定，以整體觀之，新修正之規
  定既未較有利於被告，本於統一性及整體性原則，爰一體適用
  被告行為時即109年7月15日修正施行前之毒品危害防制條例規
  定。
㈡核被告所為，係犯修正前毒品危害防制條例第4條第6項、第2項
  之販賣第二級毒品未遂罪。被告於販賣第二級毒品前持有第二
  級毒品純質淨重逾20公克（甲基安非他命）、持有第二級毒品
  （大麻）之低度行為，應為販賣之高度行為所吸收，均不另論
  罪。
㈢被告客觀上已著手實施販賣毒品犯行，然未能完成買賣而不遂
  ，為未遂犯，應依刑法第25條第2項之規定，按既遂犯之刑減
  輕之。
㈣按犯毒品危害防制條例第4 條至第8 條之罪於偵查及審判中均
  自白者，減輕其刑，修正前毒品危害防制條例第17條第2 項定
  有明文。被告於偵查、原審及本院審判中均自白販賣本件販賣
  第二級毒品未遂之犯行，業如前述，應依毒品危害防制條例第
  17條第2項規定減輕其刑，又被告有前揭減輕事由，應依法遞
  減之。
㈤關於毒品危害防制條例第17條第1項規定適用與否之說明
  按修正前毒品危害防制條例第17條第1項規定：「犯第四條至
  第八條、第十條或第十一條之罪，供出毒品來源，因而查獲其
  他正犯或共犯者，減輕或免除其刑。」所稱「供出毒品來源，
  因而查獲其他正犯或共犯」，先須被告翔實供出與其犯罪有關
  之本案毒品來源之具體事證，因而使警方或偵查犯罪機關知悉
  其他正犯或共犯，據以查獲其人、其犯行之結果，二者兼備並
  有因果關係，始能獲上述減輕或免除其刑之寬典。又所謂確實
  查獲其人、其犯行者，須被告供述毒品來源之事證翔實具體且
  有充分之說服力，方得獲邀上開減免其刑之寬典，以免因此一
  損人利己之誘因而無端嫁禍第三人。是被告供出毒品來源資訊
  與其所犯本案無關，或偵查犯罪機關認不具證據價值而未確實
  查獲者，即與上開規定不符，無其適用之餘地（最高法院107
  年度台上字第4053號判決意旨參照）。被告於本院固供稱本案
  毒品來源係108年5月向鄭勝中購得（見本院卷第113頁），然
  查：
⒈另案被告鄭勝中固曾因涉嫌於108年5月29日某時許，在新北市○
  ○區○○○路000號2樓，以4萬元之價格，販售第二級毒品甲基安
  非他命1台予許書豪，經檢察官簽分偵辦，嗣經檢察官以鄭勝
  中就有無於上述時、地販售第二級毒品甲基安非他命予許書豪
  乙情辯稱已不復記憶、許書豪固指訴綽號「中中」之男子即為
  鄭勝中，然遍觀全卷，並無其他事證足以佐證許書豪所述為真
  、亦未查有鄭勝中販賣第二級毒品之通訊監察內容，除許書豪
  單一指證外，亦無其他證人之證述，復無扣得大量交易款項或
  毒品、記事本、行動電話簡訊等可資證明鄭勝中有於上開時地
  、販售毒品予許書豪之積極證據，是自難僅憑證人之單一陳述
  ，遽認鄭勝中有何販賣毒品之犯行，應認其罪嫌不足，而為不
  起訴處分，並經臺灣高等檢察署駁回再議而確定，有臺灣新北
  地方檢察署檢察官109年度偵字第3037號不起訴處分書（見本
  院卷第67至69頁，不起訴處分日期109年6月9日）、臺灣高等
  檢察署109年度上職議字第5543號處分書（見本院卷第71頁）
  附卷可稽。
⒉鄭勝中固已因販賣第二級毒品予本案被告許書豪未遂之犯行，
  經臺灣新北地方檢察署檢察官提起公訴，然被訴販賣未遂時間
  係108年6月1日下午4時30分許，晚於被告本案犯行（108年5月
  31日），且未交易完成，有臺灣新北地方檢察署檢察官109年
  度偵字4722、12158、31473號起訴書附卷可查（見本院卷第13
  7至147頁，起訴日期109年9月4日）；是鄭勝中上開被訴販賣
  第二級毒品未遂犯行，顯非被告所犯本案販賣第二級毒品未遂
  罪之毒品來源。
⒊綜上，依上開檢察官偵查結果，顯不足以認定鄭勝中係被告本
  案犯行之毒品來源，從而本案並未有因被告供出毒品來源而查
  獲其他正犯或共犯之情事，應無毒品危害防制條例第17條第1
  項規定之適用。臺灣新北地方檢察署固曾於109年6月2日以新
  北檢德言108他7666字第1090053433號函文表示「本股確有因
  被告許書豪於警詢中供出上游而查獲被告鄭勝中，且鄭勝中亦
  自白該次犯行，請查照。」（見本院卷第47頁），惟發函當時
  上開鄭勝中案均尚未偵查終結，則究竟有無毒品危害防制條例
  第17條第1項規定之適用，自仍應以前開109年度偵字第3037號
  （不起訴處分）、109年度偵字第4722、12158、31473號案（
  起訴販賣未遂）之偵查結果為斷，上開臺灣新北地方檢察署10
  9年6月2日函不足引為有利被告之認定，併此敘明。
四、撤銷改判之理由、量刑及沒收
㈠原審審理後認被告販賣第二級毒品未遂犯行事證明確，予以論
  罪科刑，固非無見，惟按刑事審判旨在實現刑罰權之分配正義
  ，故法院對於有罪被告之科刑，應符合罰刑相當之原則，使輕
  重得宜，罰當其罪，此所以刑法第57條明定科刑時，應審酌一
  切情狀，尤應注意該條所列十款事項，以為科刑輕重之標準，
  並賦予法院以裁量權，以求個案裁判之妥當性（參見最高法院
  95年度台上字第6565號、90年度台上字第4636號裁判意旨）。
  查被告於108年5月31日因本案經警查獲後，曾配合員警查獲鄭
  勝中、蔡明輝等人108年6月1日共同販賣第二級毒品未遂犯行
  ，有臺灣新北地方檢察署109年度偵字第4722、12158、31473
  號起訴書附卷可參（見本院卷第137至147頁），雖未符合修正
  前毒品危害防制條例第17條第1項減輕其刑規定，已如前述，
  仍足認被告犯後態度有助警方將販毒者繩之以法，原審量刑時
  漏未審酌此節，而予以科刑，尚有未洽；被告上訴主張其應有
  修正前毒品危害防制條例第17條第1項減刑規定之適用，雖非
  可採，理由如前，然原審既有前開漏未審酌之處，自應由本院
  予以撤銷改判。
㈡爰審酌被告無視於販賣毒品對於社會國家具有之潛在危害，意
  圖營利而為本案販賣第二級毒品甲基安非他命及大麻未遂之犯
  行，所為實屬不該，本案所欲交易之毒品重量及金額非少，然
  未及賣出即遭查獲，幸未流入市面，被告犯後坦認犯行，於本
  案遭查獲後，即配合警方調查因而查獲他人販賣毒品未遂犯行
  ，犯後態度甚佳；並斟酌被告之年齡、素行、自述大學觀光休
  閒系畢業、家庭經濟狀況勉持、曾任環保局委外稽查員近10年
  、廚房學徒，後在菜市場工作、每日收入約1千元、未婚無子
  女、與母親同住、自陳有呼吸中止症而染上毒癮、因施用毒品
  需款而為販賣毒品行為等情（見偵卷第11頁、原審卷第143至1
  44頁）及其犯罪動機、目的、手段等一切情狀，量處如主文第
  2項所示之刑。
㈢沒收
⒈扣案如附表編號一、二所示之物，分別經鑑驗檢出第二級毒品
  甲基安非他命及大麻成分，業如前述，係被告為本案販賣第二
  級毒品未遂犯行而遭查獲之第二級毒品，應依修正前毒品危害
  防制條例第18條第1項前段規定宣告沒收銷燬。而包裹該毒品
  之外包裝袋，以現今所採行之鑑驗方式，仍會殘留微量毒品，
  而無法將之完全析離，是該包裝袋應視同毒品，一併沒收銷燬
  之。至於毒品鑑驗時所耗損之部分，因已用罄，自不得再宣告
  沒收銷燬，併此敘明。
⒉扣案如附表編號三所示之物，為被告所有，供其為本案犯罪所
  用，扣案如附表編號四所示之行動電話1具，為被告所有，供
  其聯繫本案犯行所用，業據其供陳在卷（見原審卷第139至141
   頁），自均應依修正前毒品危害防制條例第19條第1項規定宣
  告沒收。
據上論斷，應依刑事訴訟法第369條第1項前段、第364 條、第29
9條第1項前段，修正前毒品危害防制條例第4條第6項、第2項、
第17條第2項、第18條第1項前段、第19條第1項，刑法第2條、第
11條、第25條第2項，判決如主文。
本案經檢察官唐仲慶提起公訴，檢察官孫治遠到庭執行職務。
中　　華　　民　　國　　109 　年　　11　　月　　19　　日
                  刑事第十八庭  審判長法  官  何俏美
                                      法  官  陳海寧
                                      法  官  葉乃瑋    
以上正本證明與原本無異。
如不服本判決，應於收受送達後20日內向本院提出上訴書狀，其
未敘述上訴之理由者並得於提起上訴後20日內向本院補提理由書
（均須按他造當事人之人數附繕本）「切勿逕送上級法院」。
                                      書記官  程欣怡
中　　華　　民　　國　　109 　年　　11　　月　　19　　日
附錄：本案論罪科刑法條全文
修正前毒品危害防制條例第4條
製造、運輸、販賣第一級毒品者，處死刑或無期徒刑；處無期徒
刑者，得併科新臺幣2 千萬元以下罰金。
製造、運輸、販賣第二級毒品者，處無期徒刑或7 年以上有期徒
刑，得併科新臺幣1 千萬元以下罰金。
製造、運輸、販賣第三級毒品者，處5 年以上有期徒刑，得併科
新臺幣7 百萬元以下罰金。
製造、運輸、販賣第四級毒品者，處3 年以上10年以下有期徒刑
，得併科新臺幣3 百萬元以下罰金。
製造、運輸、販賣專供製造或施用毒品之器具者，處1 年以上7
年以下有期徒刑，得併科新臺幣1 百萬元以下罰金。
前五項之未遂犯罰之。
附表：
編號 扣案物品名稱及數量 備註  一 白色晶體3包（含包 裝袋3只，驗餘總淨 重共計105.82公克） ，經檢出第二級毒品甲基安非他命成分 係被告為本案販賣第二級毒品未 遂犯行而遭查獲之第二級毒品， 應依修正前毒品危害防制條例第18條第1項前段之規定宣告沒收銷燬。  二 煙草檢品1包（含包 裝袋1只，驗餘淨重 7.33公克），經檢出第二級毒品大麻成分 係被告為本案販賣第二級毒品未 遂犯行而遭查獲之第二級毒品， 應依修正前毒品危害防制條例第18條第1項前段之規定宣告沒收銷燬。  三 電子磅秤1台 為被告所有，供其為本案犯行所 用之物，應依修正前毒品危害防制條例第19條第1項規定宣告沒收。  四 搭配門號0000000000 號之行動電話1具（ 含SIM卡1枚） 為被告所有，供其為本案犯行所 用之物，應依修正前毒品危害防制條例第19條第1項規定宣告沒收。